---
title: "Lectura de Datos"
output: rmarkdown::html_vignette
vignette: >
  %\VignetteIndexEntry{Lectura de datos}
  %\VignetteEngine{knitr::rmarkdown}
  %\VignetteEncoding{UTF-8}
---

```{r, include = FALSE}
knitr::opts_chunk$set(
  collapse = TRUE,
  eval = FALSE,
  echo = TRUE,
  comment = "#>"
)
```

```{r setup}
library(magest)
```

## Datos grabados con aplicaciones de Cspro o Csentry

Las aplicaciones tipo _CSpro_ o _CSentry_ crean una tabla en una base
de datos admiministrada por el gestor de bases de datos _MySql_. Hasta
ahora, el nombre de la base de datos construida para las encuestas es
_cspro_. Para cada encuesta hay una tabla distinta en la base de
datos, que contiene al menos dos campos: _questionnaire_ y
_quest_. Cada registro del campo _questionnaire_ es de tipo
alfanumérico, el cual trae todos los datos asociados con un
cuestionario o boleta en un tipo de arreglo conocido como «formato
fijo» (en _R_ es usado el acrónimo _fwd_ para decir «fixed width
format»). En ese formato, los datos de cada variable ocupan una
posición dentro del registro, determinada por la posición del primer
caracter y el número de caracteres asignados para registrar los datos
de la variable en cuestión. Los programadores crean el archivo
«diccionario de datos», donde se especifican la posición inicial y el
número de caracteres asignados a cada variable. Entonces, para leer
los datos de una encuesta, es necesario conocer el nombre de la tabla
con los datos, el diccionario de datos correspondiente, y crear un
objeto que sirva de ruta de acceso a la base de datos.

### Diccionario de datos

A efectos de la lectura, el diccionario debe estar en forma de un
data.frame con las columnas _variable_ (nombre de la variable),
_start_ (posición del primer caracter dentro del registro) y _length_
(número de caracteres asignados a la variable). La función
*leer_dic_dat_excel_* lee el diccionario que está en un archivo excel,
y estandariza el nombre de las variables a letras minúsculas. El
número de filas debe ser igual al número de variables.

```{r}
dd <- leer_dic_dat_xlsx("datos/oct_dic.xlsx", filas = 1:200,
                        columnas = 2:4, hoja = 1)
dd <- leer_dic_dat_xlsx("datos/oct_dic.xlsx", 200, 2:4)
```

Para crear el objeto que da el acceso a la base de datos se necesitan:
el número ip del servidor (_host_), el nombre (_user_) y la clave
de acceso (_password_) del usuario, y el nombre de la base de datos
(_dbname_). Funciones relativas al tema: *par_conn_mysql*,
*conn_mysql*, *close_mysql*, *conn_valido*.

*par_conn_mysql* inicializa una lista con los datos de _host_, _user_,
etc. y verifica que no hace falta alguno. La lista se puede pasar como
argumento a *conn_mysql*. Si cualesquiera o todos los parámetros no
son pasados en los argumentos la función los busca en las variables de
ambiente (que pueden ser especificadas en el archivo de usuario
_.renviron_) _MYSQLSERVERMAG_ (host), _MYSQLUID_ (user), _MYSQLPWD_
(password) y _MYSQLDB_ (dbname).

```{r}
# todos los argumentos tomados de variables de ambiente
pm <- par_conn_mysql()
# sólo algunos argumentos
pm <- par_conn_mysql(dbname = "basedatos")
# explícitos
pm <- par_conn_mysql(host = "10.22.168.199", dbname = "cspro",
                     user = "eddy", password = "sinclave")
```

*conn_mysql* devuelve el enlace con la base de datos. Llama a
*par_conn_mysql* para validar los parámetros o leer de las variables
de ambiente.

```{r}
# lee de variables de ambiente
cn <- conn_mysql()
cn <- conn_mysql(dbname = "cspro")
# explícitos
cn <- conn_mysql(host = "10.22.168.199", dbname = "cspro",
                 password = "sinclave", user = "eddy")

# es válido el conector?
conn_valido(cn)

# inhabilita la conecxión
close_mysql(cn)
```

